【裁判字號】    88,重訴,2463
【裁判日期】    890131
【裁判案由】    清償債務
【裁判全文】
臺灣臺北地方法院民事判決  八十八度重訴字第二四六三號
    原        告  彰化商業銀行股份有限公司東門分行
    法定代理  人  乙○○
    訴訟代理  人  丙○○
    被        告  新一順股份有限公司
    兼法定代理人  甲○○
右當事人間請求清償債務事件，本院判決如左：
    主      文
被告應連帶給付原告新台幣陸佰零玖萬仟元及自民國八十八年四月二十四日起至清
償日止，按週年利率百分之六計算之利息。
訴訟費用由被告連帶負擔。
本判決於原告以新台幣貳佰零萬壹仟元或同面額之中央政府重大交通建設公債八十
五年度甲類第七期債票供擔保後，得假執行。
    事    實
甲、原告方面：
一、聲明：除假執行擔保金額外，如主文所示。
二、陳述：
（一）案外人球資融股份有限公司（下稱環球公司）於民國（下同）八十七年三月二
      十三日與原告訂立一應收票據週轉契約，向原原告申借以新台幣（下同）一億
      元為限額之借款，並約定可自八十七年三月二十日起至八十七年九月二十日止
      循環借用。環球公司遂於八十七年八月二十九日以被告所開具之本票八張，總
      金額七百三十二萬八千元，向原告轉融資五百八十六萬元，詎原告將上述被告
      所簽發之票據於到期日提示付款，竟以存款不足遭退票。
（二）被告於退票後曾召開債權人銀行會議，商討分期攤還事宜，其後被告提出分期
      償還之申請，並邀另一被告甲○○為連帶保證人與原告銀行訂立債務分期償還
      契約一紙，契約內載：「一、立書人（即被告）對貴行（即原告）所負之債務
      本金計新台幣柒佰拾貳萬捌仟元正，由立書人分四年49期攤還，每期攤還之
      金額２如附表所示，．．訂於民國九十一年九月攤還完畢。二、立書人應給付
      之本金，應由立書人出據以彰化商業銀行東門分行為擔當付款人之本票備償，
      並經原借戶（即環球公司）背書交付  貴行存執，票據屆期，  貴行得逕行提
      示交換，以供清償。」依照上述契約內容，被告出具四十七張由被告銀行擔當
      付款人，並由被告甲○○背書之本票交予原告銀行備償，並且取回原告之票據
      ，此有被告公司取回票據之收據及原告所留存之本票影本為證。
（三）原告依照約定，於各票據之到期日提示付款，惟於八十八年三月二十四日當天
      被告之負責人甲○○來原告處告知不再繳付票款，之後所有本票皆不獲兌現，
      原告目前持有已退票及未屆到期日之本票共有四十三張，其中八十八年三月二
      十四日到期之本票，原告已發支付命令，剩餘之四十二張本票票據金額共計六
      百零九萬三千元。按原告與被告所簽訂之債務分期償還契約第二條約定：「立
      書人所簽發之本票若有壹紙遭受退票，不獲付款或受強制執行時，立書人即喪
      失分期攤還之權利，立書人所有結欠  貴行之債務悉數償還，否則願憑  貴追
      償，且  貴行收取上開期票係為確保逾期放款之回收手段而已，並非代物清償
      或債務之更改，若新債務不履行時，舊債務並不消滅。」被告所簽發之票自八
      十八年三月二十四日起即陸續退票，目前已為拒絕往來戶，往後之票據也將不
      獲付款，依上述之約定，被告已喪失分期償還之權利，本當將所有結欠債務全
      數清償。又另一被告甲○○為本宗債務之連帶保證人，應與被告負連帶清償責
      任。
（四）本件迭經原告催討，被告等均置之不理，依法被告等應負連帶給付責任，並應
      連帶給付自八十八年四月二十四日起至清償日止，按年息百分之六計算之利息
      。為此提起本件訴訟﹖
三、證據：提出應收票據週轉契約書影本一紙、債權人銀行會議會議紀錄影本一份、
    債務分期償還契約影本一紙、被告公司取回票據之收據影本一紙、原本原告所執
    之被告公司所簽發之本票影本八紙、訂立債務分期償還契約後被告所交予原告之
    四十二紙本票影本為證。
乙、被告方面：
一、聲明：駁回原告之訴。
二、陳述：承認前開原告主張之債務，惟無力清償。
三、證據：未提出任何證據。
    理    由
一、本件原告起訴主張，案外人環球資融股份有限公司向原告申借一億元為限額之借
    款，並以被告公司所開具之本票八張，總金額七百三十二萬八千元，向原告銀行
    轉融資五百八十六萬元，原告將被告所簽發之票據於到期日提示付款，竟以存款
    不足退票，被告公司於退票後曾召開債權人銀行會議，達成協議，簽訂債務分期
    償還契約，由被告分四年計四十九期償還，並由被告甲○○即被公司負責人為連
    帶保證人，被告公司出具四十七張由原告為擔當付款人，並由被告甲○○背書交
    予原告，取回原告之票據，被告分別支付四期票款，嗣被告甲○○告知將不再繳
    付票款，原告所持之四十三張本票，總計六百零九萬三千元，目前已成為拒絕往
    來戶，除已就八十八年三月二十四日到期之本票聲請支付命令外，餘四十二張本
    票，依所簽之分期償還契約第二條約定，爰依票款給付請求及連帶保證法律關係
    ，請求被告連帶清償。被告則以，對積欠原告上開款項之事實，並不爭執，惟被
    告本身亦因環球資融公司向原告借款而受害，現無力清償該款，請求駁回原告之
    訴等語，資為抗辯。
二、原告主張之事實，業據其提出與主張事實相符之應收票據週轉契約書影本一紙、
    債權人銀行會議會議紀錄影本一份、債務分期償還契約影本一紙、被告公司取回
    票據之收據影本一紙、原告所執之被告公司所簽發之本票影本八紙、訂立債務分
    期償還契約後被告所交予原告之四十二紙本票影本為證，而被告對原告請求之原
    因及數額並不爭執，自堪認原告之主張為真實。被告雖辯稱無力清償，然此無解
    於其應清償原告之責任，被告所辯，尚不足採。從而原告依票款給付請求及連帶
    保證法律關係，請求被告連帶給付六百零九萬三千元及遲延利息，為有理由，應
    予准許。
三、原告陳明願供擔保，請求宣告假執行，核無不合，茲酌定相當之擔保金額，予以
    准許。
四、結論：本件原告之訴為有理由，依民事訴訟法第八十五第二項、第三百九十條第
    二項，判決如主文。
中      華      民      國    八十九    年       一     月    三十一    日
                                民事第三庭法      官  李維心
右為正本係照原本作成
如對本判決上訴，須於判決送達後廿日內向本院提出上訴狀
中      華      民      國    八十九    年       二     月      一      日
                                          法院書記官  林梅珍


司法院資訊處製作；財團法人民間司法改革基金會備份。
